【裁判字號】    92,自,569
【裁判日期】    920829
【裁判案由】    違反動產擔保交易法
【裁判全文】
臺灣臺中地方法院刑事判決                          九十二年度自字第五六九號
    自  訴  人  甲○○○有限公司
    代  表  人  陳曉明
    代  理  人  乙○○
    被      告  丙○○
右列被告因違反動產擔保交易法案件，經自訴人提起自訴，本院判決如左：
    主  文
丙○○無罪。
    理  由
一、自訴意旨略以：被告丙○○於民國八十八年七月二十四日以動產擔保交易附條件
    買賣方式向自訴人購買三陽牌一二五ＣＣ、車牌號碼ＢＺＥ─五二三號機車一輛
    ，為動產擔保交易之債務人，約定總價金新臺幣（下同）六萬九千三百六十元，
    分十二期給付，每期為五千七百八十元，訂於每月二十日給付分期款項，並由謝
    瑞媛擔任連帶保證人，標的物存放地點為臺中縣梧棲鎮○○路四三九號，在價金
    未付清之前，標的物所有權仍屬於自訴人所有，被告僅得依約占有使用，不得任
    意遷移、出賣、移轉、抵押或為其他處分。詎被告在取得標的物後，只付三期，
    人、車即不知去向，經自訴人以電話及存證信函催繳均置之不理，另經自訴人派
    員前往契約書所約定該機車存放地點要取回該機車，亦無所獲，顯係被告已將該
    機車遷移或為其他處分，導致自訴人追索無著，受有損害。因認被告涉有動產擔
    保交易法第三十八條之罪嫌。
二、按犯罪事實應依證據認定之，無證據不得推定其犯罪事實；又不能證明被告犯罪
    者，應諭知無罪之判決，刑事訴訟法第一百五十四條、第三百零一條第一項分別
    定有明文。次按事實之認定，應憑證據，所謂證據，須適於為被告犯罪事實之證
    明者，始得採為斷罪資料，如未能發現相當證據，或證據不足以證明，自不能以
    推測或擬制之方法以為裁判基礎；又認定不利於被告之事實，須依積極證據，苟
    積極證據不足為不利於被告事實之認定時，即應為有利於被告之認定，更不必有
    何有利之證據，最高法院五十三年臺上字第二七五０號、三十年上字第八一六號
    、四十年臺上字第八六號分別著有判例可資參照。次按動產擔保交易法第三十八
    條之罪，除須有債務人將標的物遷移或為其他處分行為，及債權人因而受有損害
    之客觀事實外，尚須債務人具有意圖不法利益之主觀要件，始克成立。
三、自訴意旨認被告丙○○涉犯有動產擔保交易法第三十八條之罪嫌，無非係以自訴
    人之指訴，及契約書、存證信函及照片各一份資為論據。訊據被告固坦承有於右
    揭時、地，以動產擔保交易附條件買賣之方式，向自訴人購買車牌號碼ＢＺＥ─
    五二三號機車一輛，且給付第三期期款後即未再依約付款之事實，惟陳稱：伊當
    時因沒有錢且正在找工作，無力按期繳付各期款項，而伊亦不知自訴人之聯絡電
    話，故未通知自訴人，且因經濟問題未繳納房租而搬離開標的物約定地點即臺中
    縣梧棲鎮○○路四三九號，但機車現仍由伊使用騎乘中，未有典當或出賣，現伊
    願先清償自訴人二萬六千元，餘款則分期償還，伊非故意違犯本件動產擔保交易
    法之犯行等語。經查：
  (一)、依常理，財產所有人或持用人遇有遷移住居處之情況，除將財產轉賣、贈與、
      丟棄或為其他處分外，一般均係隨同所有人或持用人遷往遷徙地。而依被告與
      自訴人簽立之附條件買賣契約書所示，雙方對於被告所購買之車牌號碼ＢＺＥ
      ─五二三號機車雖有約定存放地點，但並未限制被告於暫居他處時，亦不得將
      該輛機車隨同遷移，且自訴人在本院審理對於被告現仍使用騎乘上開重型機車
      之事實亦不爭執，故被告前揭所陳其因無力負擔租金，離開上揭機車約定地點
      即前述租處，致未將機車停放在前述約定地點，伊仍使用該機車等情，核與上
      揭常情即屬無違，應屬可信，自難徒憑被告單純離開租處而遷移前揭機車之情
      狀，即遽認被告就該輛機車所為遷移行為，有何不法利益之意圖。
  (二)、又被告確於自訴人對其提起本件自訴後，經受本院訊問後，即先清償自訴人將
      近一半之車款即二萬六千元，有和解書一份附卷可稽，基此，足見被告雖於遷
      移上開機車後，未主動告知自訴人，亦未如期繳付期款，但顯非為脫免付款責
      任，獲取任何不法利益，而故意將上開機車遷移他處，使自訴人追索無著，應
      臻明確；另自訴人亦未能提出其他確切之證據證明被告遷移上開機車係基於意
      圖如何不法之利益，揆諸前揭說明，被告所為，尚與動產擔保交易法第三十八
      條之規定有間。此外，本院復查無其他積極證據足資證明被告確有自訴人所指
      之犯行，不能證明被告犯罪，依法應諭知無罪之判決。
據上論斷，應依刑事訴訟法第三百四十三條、第三百零一條第一項，判決如主文。
中    華    民    國      九十二      年    八        月    二十九    日
                                臺灣臺中地方法院刑事第一庭
                                      法  官  楊  曉  惠
右正本證明與原本無異。
如不服本判決，應於判決送達後十日內向本院提出上訴狀，上訴於臺灣高等法院臺中
分院( 須附繕本 )。
                                      書記官
中    華    民    國      九十二      年       九      月     一    日


司法院資訊處製作；財團法人民間司法改革基金會備份。
